【裁判字號】    98,訴,525
【裁判日期】    990326
【裁判案由】    違反毒品危害防制條例
【裁判全文】
臺灣彰化地方法院刑事判決               98年度訴字第525號
公  訴  人  臺灣彰化地方法院檢察署檢察官
被      告  丙○○
指定辯護人  本院公設辯護人乙○○
上列被告因違反毒品危害防制條例案件，經檢察官提起公訴（98
年度偵字第1460號），本院判決如下：
    主  文
丙○○共同販賣第一級毒品，累犯，處有期徒刑捌年，未扣案之
販賣第一級毒品所得之財物新台幣壹仟元應與張雅玲連帶沒收，
如全部或一部不能沒收時，以其等之財產抵償之。又販賣第二級
毒品，累犯，處有期徒刑柒年陸月，未扣案之販賣第二級毒品所
得之財物新台幣壹仟元沒收之，如全部或一部不能沒收時，以其
之財產抵償之。又販賣第二級毒品，累犯，處有期徒刑柒年陸月
，未扣案之販賣第二級毒品所得之財物新台幣壹仟元沒收之，如
全部或一部不能沒收時，以其之財產抵償之。主刑部分應執行有
期徒刑玖年貳月。
    事  實
一、丙○○（綽號小賴）前於民國96年間，因施用第一級毒品案
    件，經臺灣嘉義地方法院以96年度訴字第413 號判決判處有
    期徒刑8 月確定，嗣經臺灣嘉義地方法院以96年度聲減字第
    1176號裁定減刑為有期徒刑4 月確定，甫於97年2 月27日執
    行完畢。猶不知悔改，其明知海洛因、甲基安非他命分別為
    毒品危害防制條例第2 條第2 項所列管之第一級毒品及第二
    級毒品，均不得非法持有、販賣，然因其身染施用毒品之惡
    習，為從中獲取個人施用毒品所需之花費，基於販賣第一級
    毒品海洛因及第二級毒品甲基安非他命以營利之各別犯意，
    先後於下列時地，販賣第一、二級毒品，陳述如下：
(一)、於97年9 月24日晚間7 時34分4 秒許，購毒者曹雋瑀以行動
    電話門號0000000000號撥打丙○○之配偶張雅玲所使用0000
    000000號電話，適丙○○接聽，曹雋瑀表示其欲購買毒品海
    洛因等情，丙○○隨即將上開毒品交易乙情轉告知張雅玲，
    張雅玲與丙○○遂共同基於販賣第一級毒品海洛因以營利之
    犯意聯絡及行為分擔，由丙○○持張雅玲所提供第一級毒品
    海洛因1 包，在其位彰化縣大村鄉過溝村過溝三巷44號住家
    附近，將上開海洛因交付曹雋瑀，並收取價金新台幣（下同
    ）現金1000元。
(二)、又於97年8 月11日起至同月中旬止之某日，由購毒者甲○○
    以其所使用之行動電話門號0000000000號撥打上開張雅玲所
    使用行動電話，適為丙○○所接聽，甲○○表示其欲購買第
    二級毒品甲基安非他命，丙○○隨即允諾，並要求甲○○立
    即至其上開住處門口，丙○○販賣第二級毒品甲基安非他命
    1包予甲○○，並收取價金1000元。
(三)、又於97年8 月間某日，由購毒者丁○○以其所使用之行動電
    話門號0000000000號撥打上開行動電話，又為丙○○所接聽
    ，丁○○表示其欲購買第二級毒品甲基安非他命，丙○○隨
    即允諾，雙方隨即約定在丙○○上開住處，由丙○○販賣第
    二級毒品甲基安非他命1包予丁○○，並收取價金1000元。
二、案經彰化縣警察局員林分局報請臺灣彰化地方法院檢察署檢
    察官偵查起訴。
    理  由
壹、程序部分
一、被告辯護人認為甲○○及丁○○等人於警詢中證述內容並無
    證據能力，此部分乃屬審判外之陳述，自無證據能力，合先
    敘述。
二、再按，有事實足認被告或犯罪嫌疑人有最輕本刑為3 年以上
    有期徒刑之罪嫌，並危害國家安全或社會秩序情節重大，而
    有相當理由可信其通訊內容與本案有關，且不能或難以其他
    方法蒐集或調查證據者，得發通訊監察書。通訊監察書，偵
    查中由檢察官依司法警察機關聲請或依職權以書面記載第11
    條之事項，並敘明理由、檢附相關文件，聲請該管法院核發
    ，通訊保障及監察法第5 條第1 項第1 款、第2 項定有明文
    ；而通訊監察錄音之譯文，僅屬依據監聽錄音結果予以翻譯
    之文字，固具文書證據之外觀，但實際上仍應認監聽所得之
    錄音帶或光碟，始屬調查犯罪所得之證物；刑事訴訟法第
    165 條之1 第2 項所稱之證物，如其蒐證程序合法，並經合
    法調查，自具證據能力。因此檢察官如提出通訊監察錄音之
    譯文為其證據方法，實乃以其監聽所得之錄音帶或光碟，為
    調查犯罪所得之證物，法院本應依刑事訴訟法第165 條之1
    所列之方法調查，以判斷該錄音帶或光碟是否與通訊監察錄
    音之譯文相符。而監聽錄音製作之譯文，雖通常為偵查犯罪
    機關單方面製作，然若被告或訴訟關係人對其真實性並無爭
    執，經法院於審判期日提示譯文供當事人辨認、表示意見並
    為辯論者，程序自屬適法（最高法院95年度臺上字第295 號
    、94 年 度臺上字第4665號判決意旨參照）。查本案經法官
    依行為時之通訊保障及監察法第5 條第1 項第1 款規定核發
    通訊監察書，由司法警察執行通訊監察，其監聽錄音蒐證程
    序應屬合法，而上開監聽譯文之內容，被告及其辯護人、公
    訴人於本院準備程序及審理中均不爭執上開譯文內容之真實
    性，且經本院依法踐行提示上開監聽譯文之調查證據程序，
    足見上開監聽譯文自有證據能力。
三、本案下揭引用之其餘供述證據及非供述證據，均經本院依法
    踐行調查證據程序，而公訴人、被告及選任辯護人均同意各
    該證據具有證據能力，而非供述證據部分且亦查無依法應排
    除其證據能力之情形，是後述所引用其他證據之證據能力均
    無疑義，合先敘明。
貳、實體部分
一、訊據被告丙○○對於其先後於上開時地，販賣第一級毒品海
    洛因予曹雋瑀及先後交付第二級毒品甲基安非他命予甲○○
    及丁○○等情供認不諱，惟否認有基於販賣第二級毒品甲基
    安非他命之犯意，而辯稱：其僅交付甲基安非他命予甲○○
    及丁○○，惟未向渠等收錢云云。經查：
(一)、關於販賣第一級毒品海洛因部分
    上揭販賣第一級毒品部分，迭據被告於警詢、偵查及本院審
    理中均自白不諱，核與證人曹雋瑀於警詢、偵查中證述情節
    相符，再參以行動電話門號0000000000號經警依本院所核發
    之通訊監察書對之施以通訊監察，發現證人曹雋瑀確有以其
    所使用行動電話門號0000000000號撥打上開行動電話門號00
    00000000號與被告聯繫購毒等情，此有上開通訊監察譯文及
    證人曹雋瑀等人所持用之行動電話基本資料查詢單在卷足憑
    ，復有證人曹雋瑀指認被告是本件販毒犯罪嫌疑人紀錄表及
    指認購毒地點照片等在卷可資佐證，核與被告自白其有販賣
    第一級毒品予曹雋瑀等情相符，足認被告自自內容應為真實
    。
(二)、關於販賣第二級毒品甲基安非他命予甲○○部分
    證人甲○○於本院審理中證述：「（問你當時吸用毒品來源
    ？）我都找張雅玲，但有一次打電話是被告接的，我就過去
    他家找被告，原本我都是跟張雅玲交易，那一次是張雅玲沒
    接才剛好是被告接電話，我就跟被告說要安非他命，直接跟
    他交易」、「（你剛才說你有與被告交易，交易金額多少？
    ）一千，我是當場交錢給丙○○」及「（問你能確定是在八
    月的什麼時候？）大約在發薪水時即十號左右（指8 月10日
    左右），確定日期我不太清楚，時間不記得了」等情，又證
    人甲○○於98年2 月12日偵查中證述：「（問警詢筆錄中你
    說你曾打0000000000號電話，電話由小賴接聽，小賴要你到
    他過溝三巷的家中再說，你到他家之後，就跟小賴買1000元
    安非他命，是否實在？）實在，毒品安非他命是小賴交給我
    的，打電話時間我忘了，大約在97年7 、8 月間」等情，互
    核證人甲○○於上開偵審中前後證述內容大致相符，且參以
    本院審理卷內之行動電話門號0000000000號雙向通聯所示，
    發現證人甲○○確有以其所使用行動電話0000000000號於97
    年8 月7 、11、14、18、23、24、25、26、27、29、30及31
    日撥打之上開行動電話門號（關於張雅玲於97年8 月7 日、
    18日販賣第二級毒品甲基安非他命予甲○○部分，業經本院
    98年度訴字第218 號判決確定，且甲○○於偵查證述指述本
    案被告丙○○販賣甲基安非他命予伊，與張雅玲上開販賣毒
    品無關，見證人偵訊筆錄），可知證人甲○○確實於97年8
    月11日及同月14日有撥上開門號0000000000號，核與證人甲○○於本院審理中供述：其於97年8 月10日左右以電話聯絡
    被告購買甲基安非他情相符，且被告丙○○於本院準備程序
    中亦自承伊有交付甲基安非他命予證人甲○○等情，故證人
    甲○○證述：其有向被告購買甲基安非他命乙情應為真實。
    至被告於偵查辯稱：該次是其接電話，但是張雅玲拿安非他
    命予甲○○等語，而於本院審理中改稱：當天是甲○○來找
    其，其有拿一包甲基安非他命給甲○○，但是沒有收他錢，
    是請他免費施用等語純屬事後推諉卸責之詞，不足採信。
(三)、關於販賣第二級毒品甲基安非他命予丁○○部分
    證人丁○○於偵查中證述：「（是否曾跟丙○○買過毒品？
    ）是，我在97年8 月間打0000000000號電話，電話是丙○○
    說要買1000元安非他命，丙○○就拿1 包安非他命給我，我
    當時拿錢給他。」等語，而被告於警詢中自白：「（丁○○
    筆錄中供述，他跟你及張雅玲交易毒品，電話中談到5 、1
    是代表要向你購買新台幣500 元或1000元之安非他命毒品，
    是否有此事？）有此事」、「（丁○○筆錄中供述，他撥打
    電話向你購買安非他命之代號是『查埔』是否正確？）正確
    」等語，且參以本院審理卷內之行動電話門號0000000000號
    雙向通聯所示，發現證人丁○○確有以其所使用行動電話00
    00000000號於97年8 月2 、3 、4 、6 、7 、8 、11及12日
    撥打之行動電話門號0000000000號（關於張雅玲於97年7 月
    間及8 月某日販賣第二級毒品甲基安非他命予丁○○部分，
    業經本院98年度訴字第218 號判決確定，且丁○○於偵查證
    述指述本案被告丙○○販賣甲基安非他命予伊，與張雅玲上
    開販賣毒品無關，見證人偵訊筆錄），又被告於本院準備程
    序中亦自承其確實有拿取甲基安非他命予證人丁○○等情，
    足徵證人丁○○證述伊曾向被告購買安非他命乙節並非無據
    。至於證人丁○○於本院審理中證述：伊是請被告幫忙拿安
    非他命2 次，記得有500 元也有1000元，其錢拿給被告後，
    約2 、30分鐘後，被告才在其家雜貨店附近交付等情，似指
    被告幫其購買毒品（涉及幫助施用）等情，惟該證詞除與證
    人丁○○前揭偵審證述互異外，且與被告於警詢中自承販賣
    毒品予丁○○或被告於本院準備程序中自述其有拿毒品予證
    人丁○○，但未收錢等情互異，足認證人丁○○於本院審理
    中所述證言，顯是迴護之詞，不足採信。
(四)、按販賣毒品之所謂販賣行為，係行為人基於營利之目的，而
    販入或賣出毒品而言。販賣毒品者，其主觀上須有營利之意
    圖，且客觀上有販賣之行為，即足構成，至於實際上是否已
    經獲利，則非所問。即於有償讓與他人之初，係基於營利之
    意思，並著手實施，而因故無法高於購入之原價出售，最後
    不得不以原價或低於原價讓與他人時，仍屬販賣行為。必也
    始終無營利之意思，縱以原價或低於原價有償讓與他人，方
    難謂為販賣行為，而僅得以轉讓罪論處（最高法院93年度臺
    上字第165 號刑事判決意旨參照）。復衡以近年來毒品之濫
    用，危害國民健康與社會安定日益嚴重，治安機關對於販賣
    或施用毒品之犯罪行為，無不嚴加查緝，各傳播媒體對於政
    府大力掃毒之決心亦再三報導，已使毒品不易取得且物稀價
    昂，苟被告於有償交付甲基安非他命、海洛因之交易過程中
    無利可圖，縱屬至愚，亦無甘冒被取締移送法辦判處重刑之
    危險而平白從事上開交易甲基安非他命及海洛因之理，是其
    販入之價格必較其出售之價格為低，而有從中賺取買賣價差
    牟利之意圖及事實，應屬合理認定；又販賣甲基安非他命、
    海洛因係違法行為，非可公然為之，而甲基安非他命、海洛
    因亦無公定價格，係可任意分裝增減分量，且每次買賣之價
    格、數量，亦隨時依雙方之關係深淺、資力、需求量、對行
    情之認知、來源是否充裕、查緝是否嚴緊、購買者被查獲時
    供述購買對象之可能風險之評估等因素，而異其標準，機動
    調整，非可一概論之。從而販賣之利得，除非經行為人坦承
    犯行或價格、數量俱臻明確外，實難查得其交易實情，然販
    賣者從價差或量差中牟利，方式雖異，惟其販賣行為在意圖
    營利則屬同一。從而，舉凡有償交易，除足以反證其確係另
    基於某種非圖利本意之關係外，通常尚難因無法查悉其販入
    價格，作為是否高價賣出之比較，諉以無營利之意思而阻卻
    販賣犯行之追訴。本件購毒者曹雋瑀、甲○○及丁○○與被
    告僅係一般友人，均非至親，且本件甲基安非他命、海洛因
    交易均屬有償行為，被告在約定地點交付毒品並收取價款，
    倘非有厚利可圖，自無平白甘冒觸犯重罪之風險而特意有償
    交付第一級毒品或第二級毒品之理，足認被告主觀上均確有
    營利之意圖甚明。
(五)、綜上事證，被告販賣第一級毒品海洛因及第二級毒品甲基安
    非他命之犯行均堪予認定。
二、論罪科刑理由：
(一)、按被告行為後，毒品危害防制條例業於98年5 月20日修正公
    布，並於同月22日施行。次按行為後法律有變更時，適用行
    為時之法律，但行為後之法律有利於行為人時，適用最有利
    於行為人之法律，刑法第2 條第1 項定有明文。又新舊刑法
    關於刑之規定，雖同採從輕主義，而舊刑法第2 條但書，係
    適用較輕之刑，刑法第2條 第1 項但書，係適用最有利於行
    為人之法律，既曰法律，自較刑之範圍為廣，比較時應就罪
    刑有關之共犯、未遂犯、連續犯、牽連犯、結合犯以及累犯
    加重、自首減輕、暨其他法定加減原因、與加減例等一切情
    形，綜其全部之結果，而為比較，再適用有利於行為人之法
    律處斷（最高法院24年上字第4634號判例意旨參照）。毒品
    危害防制條例第4 條第1項 、第2 項，由「製造、運輸、販
    賣第一級毒品者，處死刑或無期徒刑；處無期徒刑者，得併
    科新臺幣一千萬元以下罰金。製造、運輸、販賣第二級毒品
    者，處無期徒刑或七年以上有期徒刑，得併科新臺幣七百萬
    元以下罰金。」分別修正為「製造、運輸、販賣第一級毒品
    者，處死刑或無期徒刑；處無期徒刑者，得併科新臺幣二千
    萬元以下罰金。製造、運輸、販賣第二級毒品者，處無期徒
    刑或七年以上有期徒刑，得併科新臺幣一千萬元以下罰金。
    」；另毒品危害防制條例第17條第2 項增訂「犯第四條至第
    八條之罪於偵查及審判中均自白者，減輕其刑。」而修正前
    毒品危害防制條例則無此項規定。經綜合比較新、舊法之結
    果如下：
 1、本件被告對於事實欄一之(一)所示之販賣第一級毒品部分，於
    偵查及審判中均自白者，修正後之新法較有利於被告，依刑
    法第2 條第1 項但書規定，即應適用被告行為後之法律即毒
    品危害防制條例第4 條第1 項及第17條第2 項之規定
 2、被告對於事實欄一之(二)(三)所示部分，雖曾於警詢中自白犯行
    惟於本院審理中否認犯行，依修正後之新法並非較有利於被
    告，依刑法第2 條第1 項前段規定，自應適用被告行為時之
    法律即修正前毒品危害防制條例第4 條第2 項之規定。
(二)、核被告所為，分別係犯毒品危害防制條例第4 條第1 項之販
    賣第一級毒品罪、修正前毒品危害防制條例第4 條第2 項之
    販賣第二級毒品罪。被告持有毒品海洛因與甲基安非他命之
    低度行為，應為販賣之高度行為所吸收，不另論罪。關於事
    實欄一之(一)所示之販賣第一級毒品行為，被告與張雅玲基於
    犯意聯絡及行為分擔，以共同正犯論處。被告所犯所犯上開
    1 次販賣第一級毒品罪及2 次販賣第二級毒品罪，犯意各別
    ，行為互異，應予分論併罰。被告曾於96年間，因施用第一
    級毒品案件，經臺灣嘉義地方法院以96年度訴字第413 號判
    決判處有期徒刑8 月確定，嗣經臺灣嘉義地方法院以96年度
    聲減字第1176號裁定減刑為有期徒刑4 月確定，甫於97年2
    月27日執行完畢等情，有臺灣高等法院被告前案紀錄表在卷
    可參，5 年以內故意再犯本件有期徒刑以上之各罪，均為累
    犯，除本刑為死刑、無期徒刑以外，其餘部分均應依刑法第
    47 條 第1 項規定，各加重其刑。再被告所犯販賣第一級毒
    品罪，於偵查及審判中均自白犯罪，應依毒品危害防制條例
    第17 條 第2 項，遞減輕其刑。被告就本件販賣第一級毒品
    犯行僅1 次，未因此獲有鉅額利潤，其惡性與犯罪情節較重
    之長期販毒者有重大差異，認其所為，犯罪情狀尚非無可憫
    恕，縱量處法定最低度刑無期徒刑，仍有情輕法重之嫌，爰
    依刑法第59條規定，酌減其刑。爰審酌被告明知毒品不僅殘
    害施用者自身健康，僅因其肢體不便以致謀生不易，謀個人
    私利而販賣毒品，危害社會甚鉅，另考量其犯罪之手段、販
    賣毒品之數量、金額，及其素行、生活狀況、智識程度，暨
    其犯後坦承販賣第一級毒品犯行及矢口否認販賣第二級毒品
    甲基安非他命犯行等一切情狀，分別量處如主文欄所示之刑
    ，並定其應執行之刑。
三、末按毒品危害防制條例第19條第1項規定，犯販賣毒品罪者
    ，其犯罪所得之財物均沒收之，係採義務沒收主義，故販賣
    毒品所得之對價，不問其中成本若干，利潤多少，均應全部
    諭知沒收，貫徹政府查禁煙毒之決心，以符立法本旨（最高
    法院91年度臺上字第2419號判決意旨參照）。查本件被告販
    賣第一級毒品海洛因及第二級毒品甲基安非他命所得，依證
    人曹雋瑀、甲○○及丁○○上開偵審證述，交易毒品價金業
    經被告收取，雖均未扣案，然依上開說明及毒品危害防制條
    例第19條第1 項之規定，仍應均予宣告沒收，如全部或一部
    不能沒收時，以其財產抵償之。至行動電話門號0000000000
    之SIM 卡各1 張，雖供被告販賣第一、二級毒品犯罪所用之
    物，惟行動電話門號0000000000之申設人係張智凱，有調閱
    通聯查詢單在卷可參（見98年度偵字第1460號第42頁），並
    非被告所有，故不予宣告沒收。至於未扣案之行動電話機1
    具（不包括SIM 卡），雖曾供被告與共犯張雅玲所使用，然
    依卷內事證亦無法證明係被告或共犯張雅玲所有，且未扣案
    ，故不予宣告沒收之。
據上論斷，應依刑事訴訟法第299 條第1 項前段，毒品危害防制
條例第4 條第1 項、第17條第2 項、第19條第1 項，修正前毒品
危害防制條例第4 條第2 項，刑法第2 條第1 項、第11條前段、
第28條、第47條第1 項、第59條、第51條第5 款、判決如主文。
本案經檢察官蕭有宏到庭執行職務。
中    華    民    國    99    年    3     月    26    日
                  刑事第六庭    審判長法  官  王義閔
                                      法  官  張德寬
                                      法  官  鮑慧忠
以上正本證明與原本無異。
如不服本判決應於收受判決後10日內向本院提出上訴書狀，並應
敘述具體理由；其未敘述上訴理由者，應於上訴期間屆滿後20日
內向本院補提理由書狀( 均須按他造當事人之人數附繕本) 「切
勿逕送上級法院」。
中    華    民    國    99    年    3     月    26    日
                                      書記官  林子惠
附錄本案論罪科刑法條全文：
毒品危害防制條例第4條第二項
製造、運輸、販賣第一級毒品者，處死刑或無期徒刑；處無期徒
刑者，得併科新臺幣 2 千萬元以下罰金。
毒品危害防制條例第4條第二項(修正前)
製造、運輸、販賣第二級毒品者，處無期徒刑或七年以上有期徒
刑，得併科新臺幣七百萬元以下罰金。

司法院資訊處製作；財團法人民間司法改革基金會備份。
